【裁判字號】    96,上更(一),792
【裁判日期】    970229
【裁判案由】    強盜
【裁判全文】
臺灣高等法院刑事判決             96年度上更(一)字第792號
上  訴  人
即  被  告  丙○○
選任辯護人  楊克成律師
上列上訴人因強盜案件，不服臺灣板橋地方法院95年度訴字第22
73號，中華民國95年11月13日第一審判決（起訴案號：臺灣板橋
地方法院檢察署95年度偵字第1328號），提起上訴，判決後，經
最高法院第一次發回更審，本院判決如下：
    主  文
原判決撤銷。
丙○○竊盜，處有期徒刑貳年陸月，減為有期徒刑壹年參月。
    事  實
一、丙○○意圖為自己不法之所有，於民國95年5月24日下午1時
    許，在臺北縣中和市○○路380 號「7-11便利商店」內購物
    時，趁店員不注意之際，徒手竊取便利商店貨架上之旺來麻
    將線上遊戲光碟5片（價值共計新臺幣〈下同〉1,226元），
    得手後藏於褲襠內，並以外套遮掩，即至櫃檯就所購飲料結
    帳，並於甫步出店門之際，為店員甲○○發現要求丙○○返
    還竊得之線上遊戲光碟。丙○○見事機敗露，僅交出竊得之
    3 片線上遊戲光碟後旋即奪門逃出。甲○○見狀大聲追呼，
    適乙○○在商店門口，聽聞甲○○呼喊「抓賊」後，即由正
    面抓住丙○○衣領，欲予逮捕，丙○○要求乙○○釋放未果
    ，為求掙脫，情急下當場揮手推開乙○○，並於掙扎時，雙
    方因而倒地翻滾，致乙○○受有下肢挫傷、右側小腿表淺損
    傷及右側上肢挫傷之傷害（傷害部分未據告訴），並於拉扯
    之際，自丙○○身上掉出竊得之另2片線上遊戲光碟。嗣丙○○擬乘隙逃脫，遭路人合力制伏而為據報到場之員警當場
    逮捕，並扣得上開5片線上遊戲光碟。
二、案經臺北縣政府警察局中和分局報請臺灣板橋地方法院檢察
    署檢察官偵查起訴。
    理  由
一、上開竊盜事實，業經上訴人即被告丙○○坦承不諱，核與證
    人乙○○、甲○○所為證述相符，並有贓物認領保管單1 紙
    、超商監視器翻拍照片、贓物照片4 幀在卷為憑。堪認被告
    自白與事實相符，得以採認。本件事證明確，應依法論科。
二、核被告所為，係犯刑法第320條第1項普通竊盜罪。公訴人雖
    以被告竊盜，為脫免逮捕而當場對乙○○施以強暴行為，而
    以刑法第329條之準強盜罪起訴。然刑法第329條之規定旨在
    以刑罰之手段，保障人民之身體自由、人身安全及財產權，
    免受他人非法之侵害，以實現憲法第8條、第22條及第15條
    規定之意旨。立法者就竊盜或搶奪而當場施以強暴、脅迫者
    ，僅列舉防護贓物、脫免逮捕或湮滅罪證三種經常導致強暴
    、脅迫行為之具體事由，係選擇對身體自由與人身安全較為
    危險之情形，視為與強盜行為相同，而予以重罰。該擬制為
    強盜罪之強暴、脅迫構成要件行為，乃指達於使人難以抗拒
    之程度者而言（司法院釋字第630號解釋參照）。是以刑法
    第329條準強盜罪，其犯罪構成要件所稱「強暴、脅迫」，
    必須所施強暴、脅迫行為，達於使人難以抗拒之程度為限。
    經查，被告坦承情急下推開乙○○等語，佐以甲○○於審判
    中證稱：被告偷了5片線上遊戲光碟，沒結帳就要離開，在
    超商門口就與同事把被告攔下來，被告只拿出3片，就跑出
    去，我與同事追出去，乙○○剛好在門外，跟著追出去，我
    同事就與乙○○拉住被告，3人就都倒地，被告在地上掙扎
    ，身上掉出2片光碟，當時被告掙扎動作很大，因為我們門
    口邊有2格小樓梯，他們應該是沒有站穩才倒地，被告沒有
    打人等語；乙○○證述：2店員說有賊，被告就從店門跑出
    來，我就當場抓住被告衣領，被告要求我放手，我不放，雙
    方後來就發生翻滾，我有跌倒受傷，被告沒有「推倒」我，
    小腿是掙扎時，被階梯擦傷的，沒有因為被告行為而處於害
    怕、恐懼之中等語。互核所供及所證，大致相符。再觀諸乙○○傷勢，其下肢挫傷、右側小腿表淺損傷之傷勢與乙○○
    所證係雙方拉扯翻滾中遭階梯擦傷之情吻合，而右側上肢挫
    傷，亦可能係雙方拉扯間未注意小階梯未站穩跌倒所致，顯
    然當時被告僅揮手推開乙○○求掙脫，並未有積極對乙○○
    施以有形不法暴力行為之舉動，縱或被告掙脫動作很大，亦
    未達於使乙○○難以抗拒之程度。雖甲○○於警詢中證稱：
    被告用手推開乙○○；於偵查中證稱：被告一直掙扎，手一
    直動，後來有用力還擊等語；乙○○於警詢中證述：為了不
    讓被告逃跑，緊抓住衣領，與被告發生激烈扭打等語，惟倘
    被告確實用力還擊或與乙○○發生激烈扭打，乙○○當無僅
    受有輕微挫傷、淺損傷而已，是其等所證，應以原審、本院
    前審所證較為可採。從而，依上開說明，被告所為，自與刑
    法第32 9條準強盜罪之犯罪構成要件不合，而應論以刑法第
    320條第1項普通竊盜罪。公訴意旨認被告所為，應成立刑法
    第329條準強盜罪，即有未洽，惟社會基本事實同一，自應
    變更起訴法條。
三、被告行為後，刑法業於94年2月2日以華總一義字第09400014
    901號令修正公布，並自95年7月1 日起施行。其中刑法第33
    條第5款業經修正，罰金最低額已提高為1,000元以上，並以
    百元為單位，經新舊法比較，以舊法較有利於被告，應適用
    舊法。
四、原審以被告罪證明確，據以論罪科刑，固非無見。惟被告所
    為，應論以普通竊盜罪，原判決誤認成立準強盜罪，即有未
    洽。被告上訴意旨否認犯準強盜罪，指摘原判決不當，非無
    理由，自應由本院予以撤銷改判。
五、本院審酌被告已有賭博、誣告等不良前科，有本院被告前案
    紀錄表可佐（不構成累犯），其正值青壯，竟耽於網路遊戲
    ，圖不勞而獲竊取他人財物，並於失風被追躡之際，不思即
    時悔悟，束手就擒，反心存僥倖，抗拒逮捕，強力掙脫，犯
    罪態度欠佳，惟因所竊財物價值不高，事後與被害人達成和
    解，有和解及道歉書1紙在卷可稽，已試圖彌補過錯等一切
    情狀，量處有期徒刑2年6月。被告犯罪時間在96年4月24日
    以前，所犯合於中華民國九十六年罪犯減刑條例之減刑規定
    ，應依該條例第2條第1項第3款規定，減為有期徒刑1年3月
    ，以示懲儆。
據上論斷，應依刑事訴訟法第369條第1項前段、第364條、第299
條第1項前段、第300條，刑法第2條第1項前段、第320條第1項，
罰金罰鍰提高標準條例第1 條前段，中華民國96年罪犯減刑條例
第2條第1項第3款、第7條，判決如主文。
本案經檢察官覃正祥到庭執行職務。
中    華    民    國    97    年    2    月     29    日
                  刑事第二庭審判長法  官  呂丹玉
                                  法  官  林恆吉
                                  法  官  李麗玲
以上正本證明與原本無異。
檢察官如不服本判決，應於收受送達後10日內向本院提出上訴書
狀，其未敘述上訴之理由者並得於提起上訴後10日內向本院補提
理由書（均須按他造當事人之人數附繕本）。
被告不得上訴。
                                  書記官  廖婷璇
中    華    民    國    97    年    2     月    29    日
附錄：本案論罪科刑法條全文：
中華民國刑法第320條
（普通竊盜罪、竊佔罪）
意圖為自己或第三人不法之所有，而竊取他人之動產者，為竊盜
罪，處 5 年以下有期徒刑、拘役或 5 百元以下罰金。
意圖為自己或第三人不法之利益，而竊佔他人之不動產者，依前
項之規定處斷。
前二項之未遂犯罰之。


司法院資訊處製作；財團法人民間司法改革基金會備份。
